臺灣高等法院民事判決　　　　　　　96年度重上更(一)字第19號
上　訴　人　桃園縣觀音鄉公所
法定代理人　乙○○
訴訟代理人　李國煒律師
被上訴人　　甲○○○
訴訟代理人　謝裕律師
上列當事人間請求給付買賣價金等事件，上訴人對於中華民國94
年6 月30日臺灣桃園地方法院93年度重訴字第54號第一審判決提
起上訴，經最高法院第一次發回更審，本院於 96年4月17日言詞
辯論終結，判決如下：
    主  文
上訴駁回。
第一、二審及發回前第三審訴訟費用由上訴人負擔。
    事實及理由
壹、程序方面：
一、按訴訟法上所謂一事不再理之原則，乃指同一事件已有確定
    之終局判決者而言，其所謂同一事件，必同一當事人就同一
    法律關係而為同一之請求，若此三者有一不同，即不能謂為
    同一事件，自不受確定判決之拘束。最高法院19年度上字第
    278號判例著有明文。又民事訴訟法第 400條第1項規定確定
    判決之既判力，惟於判決主文所判斷之訴訟標的，始可發生
    ，若訴訟標的以外之事項，縱令與為訴訟標的之法律關係有
    所影響，因而於判決理由中對之有所判斷，除有同法條第2
    項所規定情形外，尚不能因該判決已確定而認此項判斷有既
    判力，此亦有最高法院73年度台上字第3292號判例意旨可參
    。
二、本件被上訴人前於民國90年1月3日向台灣桃園地方法院起訴
    請求本件上訴人給付補償金事件（90年度重訴字第18號、上
    訴本院案號 90年度重上字第406號），其訴訟標的為請求給
    付重測後坐落桃園縣觀音鄉○○段1068、1071、1072、1073
    、1074地號5筆土地（以下稱前案5筆土地）之買賣價金。而
    本件被上訴人起訴請求之訴訟標的，則為請求給付重測後坐
    落同段1071-1、1075、1076、1077、1078、1079、1079-1、
    1080等地號8筆土地（下稱系爭8筆土地）之買賣價金。前後
    兩訴，雖均主張基於同一買賣事實，但分別為同一法律關係
    之一部請求，故當事人及法律關係雖為同一，惟所主張訴訟
    標的及訴之聲明並不相同，參酌上開裁判意旨，顯非同一事
    件。從而，被上訴人提起本件訴訟，並無違反一事不再理情
    事，本院自得為實體判決。
貳、實體方面：
一、被上訴人主張：上訴人為興建「甘泉公園」，於80年4月9日
    向伊購買所有坐落桃園縣觀音鄉○○○段坑子背小段3-1、3
    -2、3-5、3-6、3-7地號土地共 5筆（下稱重測分割前5筆土
    地），合計面積5,010平方公尺，約定按80年7月公告現值每
    平方公尺新台幣（下同）5,344元加4成計價，並約定伊不負
    擔土地增值稅，且給付伊地上物補償費 864,000元。上訴人
    於80年6月8日、11日依約給付訂金 1,136,000元及地上物補
    償費 864,000元，伊即將上開土地先行交付上訴人使用。嗣
    上訴人以經費拮据無法一次付清價款為由，要求先給付三分
    之一價金，其餘則以 4年為期分期給付，並增購同小段3-10
    地號土地（面積61平方公尺，嗣重測編定為觀新段1068地號
    ）。上開重測分割前5筆土地於82年5月3日分割編定為3-1、
    3- 2、3-5、3-6、3-7、3-13、3-14、3-15、3-16、3-17地
    號，嗣於89年10月13日重測編定為觀新段1072、1078、1073
    、1071、1074、1077、1079、1076、1080、1075地號，同年
    10月23日，1071、1079地號土地增加分割出1071之1、1079
    之1地號2筆土地，連同增購之1068地號土地，合計價購13筆
    土地，面積計5,071平方公尺。伊於82年間請求被上訴人給
    付上開觀新段1068、1071、1072、1073、1074地號共5筆土
    地，合計面積1,668平方公尺（約占價購土地總面積三分之
    一），價金計1,247萬餘元。惟上訴人僅給付700萬元，餘款
    拒不給付，經伊訴請法院判決伊勝訴確定，被上訴人始付訖
    。嗣於93年1月間，伊請求被上訴人給付上開其餘8筆土地（
    即系爭8筆土地），面積合計3,376.94平方公尺，價金計25,
    264,914元（計算式：5,344×1.4×3,376.94＝25,264,914
    ），被上訴人竟拒不給付等情。爰依買賣之法律關係，以「
    先位聲明」求為命被上訴人如數給付，並加付法定遲延利息
    之判決。並主張如認兩造間就系爭8筆土地並無買賣關係存
    在，則被上訴人占用系爭8筆土地，即屬無正當權源，因而
    受有相當於租金之不法利益，致伊受有損害等情，爰依民法
    第767條、第179條之規定，以「備位聲明」求為命被上訴人
    拆除如原審判決所附土地複丈成果圖所示系爭8筆土地上之
    地上物，將系爭8筆土地返還上訴人，並按起訴時公告現值
    每平方公尺2,420元計算，上訴人應給付伊相當於5年土地租
    金之不當得利4,086,095元（計算式：2,420×3376.94×10/
    100＝817,219元，817,219元×5＝4,086,095），及自起訴
    狀繕本送達翌日起至返還土地之日止，按年給付被上訴人81
    7,219元之判決。
二、上訴人則以：伊為取得觀音鄉水上育樂中心工程用地，於80
    年4月9日向被上訴人購買上開重測分割前5筆土地，然因該5
    筆土地超出實際需用面積甚多，且公庫經費有限，兩造遂協
    議俟前開5筆土地完成分割登記後，由伊逕取得其中5筆面積
    1,668平方公尺之土地所有權，此觀被上訴人出具土地價金
    700萬元之收據，其上載明「右款係出售坐落觀音鄉○○○
    段坑子背小段3-1、3-5、3-6、3-7、3-10地號等5筆，面積
    共1,668平方公尺土地價款之部分款…」，迥異於80年6月8
    日被上訴人初次領取土地定金及地上物補償款時收據之記載
    方式（其上之地號及土地總面積均不同）；再由伊82年2 月
    26日內部會議紀錄以觀，兩造合意買賣之土地特定為重測分
    割前5筆土地，至於系爭8筆土地，伊未再向被上訴人為買受
    之意思表示。且被上訴人於本院90年度重上字第406號審理
    時，對於兩造合意先行購買前述5筆土地之事實亦無爭執。
    又臺灣省政府住宅及都市發展局於84年2月23日以84住都建
    字第003147號函示臺灣省各鄉鎮公所，應選擇一處可行性較
    高之都市計畫區公園提報相關資料供該局辦理，伊本擬提報
    「樹林村公園」或「甘泉公園」辦理徵收，並解決兩造延宕
    多時之計價標準及增值稅負擔爭議，俾早日取得公園用地，
    遂於85年6月11日以桃觀鄉建字第8500009368號函予桃園縣
    政府，請示徵收公園用地之價格及負擔比例等問題，故於函
    文主旨載明「計畫徵收甘泉井（觀音娘井）旁之公園用地…
    」，而非徵詢桃園縣政府同意補助協議購地款不足之部分，
    桃園縣政府即於85年7月8日以85府建觀字第119873號函表示
    同意前述徵收方案補助計畫，非如證人李文貴所稱伊於81年
    發函予桃園縣政府後，桃園縣政府同意補助1/3，伊並獲補
    助款3,000萬餘元云云；嗣伊礙於預算不足及省政府預算凍
    結，致此徵收方案未能成行，此徵收方案與原來價購方案完
    全不同。另參證人徐永溶及李文貴之證詞可知，二造確曾協
    議先行購買原價購土地之1/3土地，並經被上訴人允諾，而
    不論將「縣政府是否補助」乙節解釋為如證人徐永溶所稱系
    爭8筆土地買賣契約之停止條件，抑或是證人李文貴所稱系
    爭8筆買賣契約付款之停止條件，惟桃園縣政府迄今未曾同
    意補助系爭8筆土地之買賣價金，是系爭8筆土地之買賣契約
    未生效或付款條件未成就。再查，被上訴人據以請求本案買
    賣價金之「80年4月9日觀音鄉水上育樂中心新建工程用地取
    得協調會議紀錄」，未依會計法第100條之規定，經當時任
    職上訴人之會計人員即訴外人胡光華、黃欽錫事前審核簽名
    或蓋章，該買賣協議自不生效力，且訴外人胡光華及黃欽錫
    因審核不周，已遭審計部懲處，益見被上訴人據此無效之買
    賣協議主張付款，於法無據，伊自無給付價金之義務。又伊
    未曾在系爭8筆土地上興建公園及栽種樹木，亦無不當得利
    可言等語，資為抗辯。
三、原審認被上訴人先位聲明為有理由，判命上訴人應給付被上
    訴人25,264,914元，及自93年4月1日起至清償日止，按年息
    5%計算之利息。上訴人聲明不服，提起上訴，並聲明：(一)原
    判決廢棄。(二)上開廢棄部分，被上訴人在第一審之訴及假執
    行之聲請均駁回。被上訴人則於本院答辯聲明：上訴駁回。
    如受不利判決，請就原審備位之訴裁判，其備位聲明：(一)上
    訴人應將坐落桃園縣觀音鄉○○段1075、1077地號土地如附
    圖所示C部分面積38.06平方公尺之平房、同段1076、1080地
    號土地上如附圖所示D部分面積263.33平方公尺之溜冰場、
    同段1080地號土地上如附圖所示E部分面積39.31平方公尺及
    F部分面積20.12平方公尺之涼亭、同段1080地號土地上如附
    圖所示G部分面積295.5平方公尺之漁池及如附圖所示H部分
    土地上之鞦韆、溜滑梯等設施拆除，並將同段1071之1、107
    5、1076、1077、1078、1079、1079之1、1080等8筆土地全
    部返還被上訴人。(二)上訴人應給付被上訴人4,086,095元及
    自起訴狀繕本送達翌日起至返還土地之日止，按年給付被上
    訴人817,219元。(三)被上訴人願供擔保，請准宣告假執行。
四、兩造不爭執事項：
  (一)兩造於80年4月9日達成購地協議，約定由上訴人買受被上訴
    人所有之重測分割前5筆土地，面積合計5,010平方公尺，並
    按80年7月公告現值加4成計價，另應給付被上訴人地上物補
    償費864,000元，此有80年4月9日召開之「桃園縣觀音鄉水
    上育樂中心新建工程用地取得協調會議紀錄」在卷可稽（見
    原審卷(一)第15頁）；而該土地80年7月公告現值為每平方公
    尺5,344元，此亦有地價謄本在卷可稽（見原審卷(一)第31 至
    33頁）。
  (二)上訴人於80年6月8日、11日給付訂金1,136,000元及地上物
    補償費864,000元，被上訴人出具之收據表示係「3-1、3-2
    、3-5、3-6、3-7地號」5筆土地價款之訂金，此有收據及支
    出傳票附卷可按（見原審卷(一)17頁正面、18頁、80頁）。
  (三)82年5月3日原3-1、3-2、3-5、3-6、3-7地號土地，分割編
    定為3-1、3-2、3-5、3-6、3-7、3-13、3-14、3-15、3-16
    、3-17地號土地；嗣於89年10月13日再重測編定為同鄉○○
    段1072、1078、1073、1071、1074、1077、1079、
    1076、10 80、1075地號，原坑子背小段3-10地號則編定為
    觀新段1068 地號。又觀新段1071、1079地號土地，再於89
    年10月23日增加分割出1071-1、1079-1地號。有台灣省桃園
    縣土地登記簿（見本院卷第70至110頁）、土地登記第二類
    謄本（見本院卷第111至124頁）可查。
  (四)上訴人於82年6月29日給付被上訴人土地價款700萬元，惟被
    上訴人出具之收據表示係「3-1、3-5、3-6、3-7、3-10」5
    筆土地價款之部分款，此有收據及支出傳票附卷可稽（見原
    審卷(一)第22頁正反面）。
  (五)關於重測前3-1、3-5、3-6、3-7、3-10地號之前案5筆土地
    買賣價款之餘額，業經本院90年度重上字第406號民事判決
    被上訴人勝訴確定，並經上訴人付訖，此有該民事判決在卷
    （見原審卷(一)第55至63頁）。
  (六)本院前審調閱本院90年度重上字第406號民事判決全卷，經
    提示後，兩造對卷證資料形式上之真正均不否認。
五、被上訴人主張系爭8筆土地係在購地協議之範圍內，購地協
    議並無違反強制規定而無效，且系爭8筆土地已交付上訴人
    使用，其自得請求上訴人給付系爭8筆土地價款等情，則為
    被上訴人所否認，並以前開情詞置辯。經查：
  (一)兩造於80年4月9日由鄉長李文貴主持之購地協調會議中，達
    成由上訴人買受被上訴人所有之重測分割前 5筆土地，面積
    合計5,010平方公尺之協議（見原審卷(一)第 15頁）；上訴人
    復於 80年4月22日召開、由鄉長李文貴主持之「觀音鄉水上
    育樂中心用地購地小組會議」，重申80年4月9日購地會議之
    內容（見原審卷(一)第16頁）；上訴人又於 81年8月17日以觀
    鄉（財）字第12983號函知桃園縣政府略以：「…… 地主始
    首肯出讓，以訂立協議方式，以付款時之公告現值加四成付
    款，且同意免除一切稅捐始履行協議……本所經費拮据無法
    一次付清價款，今地主又能允以四年分期付款」等語（見原
    審卷(一)第19頁），繼於 82年5月22日召開、由鄉長李文貴主
    持之「桃園縣觀音鄉公所擬取得鄉水上育樂中心用地內部協
    調會議」中，再次重申80年4月9日購地協調會議之內容，及
    被上訴人就上開3-1、3-5、3-6、3-7、3-10地號5筆土地（
    即前案5筆土地）面積合計1,668平方公尺部分於完成分割後
    請款等節（見原審卷(一)第20至21頁）；且被上訴人於82年6
    月29日已受領上訴人所交付上開5筆土地之部分價款700萬元
    （見原審卷(一)第22頁）；再上訴人於84年3月7日簽請核示提
    報樹林村公園或甘泉公園辦理徵收所附之「桃園縣觀音鄉擬
    新建公園資料調查表」亦記載「面積 5,071平方公尺（按原
    購面積5,010平方公尺，嗣增購3-10地號土地面積61平方公
    尺），預估拆遷補償費50,107,565元」等語（見原審卷(一)第
    147頁）；另85年6月11日上訴人以桃觀鄉建字第8500009368
    號函知桃園縣政府略以：「擬徵收公園用地面積五○七一平
    方公尺所需費用共需伍仟零伍萬元，本所因財源拮据，僅能
    負擔三分之一，不足額祈請鈞府補助，以早日完成徵收」之
    情（見原審卷(一)第103頁），嗣桃園縣政府於85 年7月8日以
    八五府建觀字第119 873號函復上訴人：「貴所計畫徵收甘
    泉井旁之公園用地面積五○七一平方公尺，所需經費新台幣
    伍仟零伍萬元本府原則同意補助三分之一（壹仟陸佰柒拾萬
    元），該補助款擬列入八十六年度追加預算辦理」等情（見
    原審卷(一)第104頁）。由上述購地沿革，顯見除上訴人82年5
    月22日水上育樂中心用地內部協調會議記錄所提及被上訴人
    就前案5筆土地面積合計1,668平方公尺土地部分於完成分割
    後請款，及被上訴人於82年6月29日受領上訴人交付該前案5
    筆土地部分價款 700萬元之外，並無任何事證足資證明兩造
    曾合意解除或變更80年4月9日購地協議內容。且兩造倘僅合
    意購買上開分割後之前案5筆土地，則上訴人何以於82年6月
    29日給付被上訴人該5筆土地部分價款700萬元後，復於85年
    6月11日函請桃園縣政府補助原價購面積與增購面積共計5,0
    71平方公尺、總價 5,005萬元之款項？再上開「桃園縣觀音
    鄉擬新建公園資料調查表」記載：「面積 5,071平方公尺，
    預估拆遷補償費50,107,565元」之情，如扣除兩造不爭執之
    增購3-10地號土地61平方公尺，其面積即為5010平方公尺，
    核與80年4月9日購地協調會議達成之買賣標的範圍一致。上
    訴人雖辯稱系爭8筆土地事後擬以徵收方式解決兩造延宕多
    時之價購爭議等語，然果係如此，即應排除已價購之前案5
    筆土地面積1,668平方公尺，豈會連同已價購部分一併報請
    縣府徵收。是被上訴人主張80年4月9日購地協議，兩造合意
    價購土地範圍包含系爭8筆土地之情，應屬可信。
  (二)上訴人雖抗辯：其後已變更購地範圍限於前案5筆土地云云
    ，核與證人徐永溶於原審證稱：「（為何之後只購買1,688
    平方公尺的土地？）因為當時經費不夠，所以跟地主商量，
    先買3分之1的土地做為興建水上育樂中心用地，另外3分之2
    的土地，等有錢，再購買」等語相符（見原審卷(二)第53頁）
    。惟上情與另證人即購地協議當時之觀音鄉鄉長李文貴於原
    審證稱：「在80年4月9日中央有一筆經費3千多萬元要給我
    們蓋老人活動中心，系爭3之1等5筆土地，在63年就編為公
    園預定地。上面原來就有甘泉廟及甘泉井等休閒的設施，但
    是一直沒有徵收，所以我們就爭取了經費，要蓋老人活動中
    心。當初講好就是要買這5筆土地。按照公告現值，加成計
    算，後來縣政府核定補助3分之1。當初有協議先付3分之1的
    價金，其餘部分，等縣政府核准後再給付」等語（見原審卷
    (二)第85頁）不符，已難遽信上開徐永溶之證述屬實；且價購
    甘泉公園需用土地係由上訴人當時之鄉長李文貴代表上訴人
    出面辦理，兩造購地協議倘有變更僅購買3分之1，自應由李
    文貴代表上訴人與被上訴人協議為之，何以李文貴不知有此
    ，復未形諸於書面文字。況依被上訴人主張前案及系爭全部
    土地，已交付上訴人使用之事實，如兩造就系爭8筆土地未
    達成買賣合意，或其後變更合意暫不予價購，衡諸常情，被
    上訴人豈會同意先行交付土地，俟上訴人取得經費後再另行
    購買。故上訴人抗辯因前案5筆土地已超出實際需要面積，
    且以3-10地號土地先取代3-2地號土地，足見兩造已變更購
    地範圍限於前案5筆土地云云，顯不足採信。系爭8筆土地係
    在兩造購地協議之範圍，堪予認定。
  (三)上訴人復抗辯：依預算法第24條規定：「政府大宗動產、不
    動產之買賣或交換，均須依據本法所定預算程序為之」，及
    會計法第100條規定：「各機關會計人員對於財物之訂購或
    款項之預付，經查核與預算所定用途及計畫進度相合者，應
    為預算之保留。關係經費負擔或收入一切契約，及大宗動產
    、不動產之買賣契約，非經會計人員事前審核簽名或蓋章，
    不生效力」。本件兩造購地協議會議記錄，事前未經鄉公所
    會計人員審核簽名或蓋章，違反87年10月修正前之預算法第
    24 條及會計法第100條後段之規定，應屬無效云云。惟按87
    年10月修正前之預算法第1條規定：「中華民國中央政府預
    算之籌劃、編造、審議、成立及執行，依本法之規定」，會
    計法第1條規定：「政府及其所屬機關辦理各項會計事務，
    依本法之規定」，二者均開宗明義表明其適用範圍，屬政府
    及其所屬機關人員辦理預算事項與會計事項之內部程序，並
    無以此規範行政機關對外與人民締結私法契約之效力。是兩
    造購地協議，縱有違反87年10月修正前之預算法第24條及會
    計法第100條後段規定之情事，亦屬機關內部作業程序完備
    與否之問題，不得執此程序對外主張私法契約無效。
  (四)再者，證人李文貴於原審證稱：「（本件徵購前有無經過會
    計人員的審核簽名？）應該有。80年4月9日協議時，政風單
    位、財政課長及主計課長都有參與」等語（見原審卷(二)第87
    至88頁），又當時任職上訴人之會計人員胡光華、黃欽錫雖
    未於80 年4月9日購地會議記錄上簽名列席，然渠等二人先
    後於80年4月22日觀音鄉水上育樂中心用地購地小組會議紀
    錄、82年5月22日桃園縣觀音鄉公所擬取得水上育樂中心用
    地內部協調會紀錄簽名列席，上開會議均重申80年4月9日購
    地會議之旨，並將80年6月7日、11日及82年6月29日分別撥
    付購地訂金1,136,000元、地上物補償費864,000元之前案5
    筆土地部分價款700萬元給付被上訴人，足認其鄉公所會計
    人員應已就兩造購地協議為審核。且就被上訴人提出之審計
    部台灣省桃園縣審計室90年8月27日（90）審桃縣貳字第
    1227號函（見原審卷(二)第111至112頁）、桃園縣政府主計室
    92年3月5日桃縣主人字第063號令（見原審卷(二)第113至114
    頁）等內容以觀，胡光華、黃欽錫遭懲處原因，係因未簽訂
    購地契約及關係款項支付之協議內容與法令規定不符、內部
    審核不周等事由，並非未為購地審核。再者，買賣契約為諾
    成契約，不以書面為必要，兩造於80年4月9日之購地會議既
    已就買賣標的物及價金達成合意，買賣契約即成立，則是否
    已經上訴人所屬會計部門人員審核簽名或蓋章，亦僅係上訴
    人內部行政手續是否完成之問題，並非買賣契約有效成立之
    必備要件，此觀諸上開審計部台灣省桃園縣審計室函亦說明
    「(三)綜上，本案價購土地因辦理程序瑕疵，衍生後續執行困
    擾，致協議價購迄今已逾10年，款項仍未付清予地主，影響
    其權益，且土地產權亦未辦理移轉，顯有失允當」等語，亦
    不認因上訴人行政部門作業疏失，致購地協議無效。是上訴
    人主張購地協議不生效力，難以採信。
  (五)上訴人再抗辯：上開80年4月9日購地協議買賣範圍，縱使包
    含系爭 8筆土地，亦應以桃園縣政府及台灣省政府是否願意
    補助，作為系爭 8筆土地給付買賣價金之停止條件。除已撥
    付前案5筆土地之價金外，上訴人從未就系爭8筆土地編列任
    何預算，遑論經代表會之同意，李文貴鄉長個人又如何能代
    表上訴人逕就此高額之土地買賣事宜為承諾，堪認系爭土地
    之付款，係以上開主管機關同意補助為停止條件云云。惟查
    卷附兩造所不爭之80年4月9日購地協調會議決議事項(三)記載
    ：「本件協議價成立，業主（即被上訴人）不負擔增值稅，
    鄉公所（即上訴人）先撥付新台幣二百萬元正作為訂金，餘
    款俟編列預算完成法定程序後付清」（見原審卷(一)第15頁背
    面）；證人即當時鄉長李文貴於原審亦證稱：「……當初有
    協議先付三分之一的價金，其餘部分，等縣政府核准後再給
    付」、「其他的三分之二部分，只要縣政府核准，我們就會
    按照縣政府的成數，編列預算。我們有跟地主（即被上訴人
    ）約定，所有的價款要在四年內分期付款」等語（見原審卷
    (二)第85頁）觀之，系爭土地之價金須被上訴人於四年內分期
    編列預算完成法定程序付清，乃係就已確定發生之債權約定
    其清償期，上訴人抗辯係停止條件，尚非有據。
  (六)按因條件成就而受不利益之當事人，如以不正當行為阻其條
    件之成就者，視為條件已成就，此民法第101條第1項定有明
    文。又按當事人預期不確定事實之發生，以該事實發生時為
    債務之清償期者，倘債務人以不正當行為阻止該事實之發生
    ，類推適用民法第101條第1項規定，應視為清償期已屆至（
    最高法院87年台上字第1205號判例參照）。本件系爭8筆土
    地買賣價金之四年分期給付，上訴人自80年4月9日兩造成立
    土地買賣契約迄今，已歷十數載之歲月，卻拒不編列預算完
    成法定程序，又無證據足資證明有何正當理由，其顯有以不
    正當行為阻止條件之成就，揆諸前揭說明，該履行期應認已
    屆至。
六、綜上所述，被上訴人基於兩造間買賣關係，請求上訴人依兩
    造購地協議按付款時公告現值加4成計付系爭8筆土地（面積
    合計3,376.94平方公尺）之買賣價金25,264,914元（計算式
    ：5,344×1.4×3,376.94＝25,26 4,914，元以下四捨五入
    ），及自起訴狀繕本送達上訴人翌日即93年4月1日起至清償
    日止，按年息5％計算之遲延利息，洵屬正當，應予准許。
    原審就被上訴人先位聲明部分，為被上訴人勝訴之判決，核
    無違誤，應予維持。上訴意旨仍執陳詞，指摘原判決不當，
    求予廢棄改判，為無理由，應予駁回。又被上訴人先位之訴
    既經准許，其備位之訴即毋庸審酌。
七、本件事證已臻明確，兩造其餘攻擊或防禦方法及未經援用之
    證據，經核與本件判決結果不生影響，爰不一一論述。
據上論結，本件上訴為無理由，依民事訴訟法第449條第1項、第
78條，判決如主文。
中　　華　　民　　國　　96　　年　　 4　　月　　30　　日
　　　　　　　　　  民事第十六庭
                          審判長法　官 沈方維
　　　　　　　　　　　          法　官 呂淑玲
　　　　　　　　　　　          法　官 王淇梓
正本係照原本作成。
如不服本判決，應於收受送達後20日內向本院提出上訴書狀，其
未表明上訴理由者，應於提出上訴後20日內向本院補提理由書狀
（均須按他造當事人之人數附繕本）上訴時應提出委任律師或具
有律師資格之人之委任狀；委任有律師資格者，另應附具律師資
格證書及釋明委任人與受任人有民事訴訟法第466條之1第1項但
書或第2項（詳附註）所定關係之釋明文書影本。
中　　華　　民　　國　　96　　年　　5 　　月　　1 　　日
　　　　　　　　　　　　　　　　書記官 吳碧玲
附註：
民事訴訟法第466條之1（第1項、第2項）：
對於第二審判決上訴，上訴人應委任律師為訴訟代理人。但上訴
人或其他法定代理人具有律師資格者，不在此限。
上訴人之配偶、三親等內之血親、二親等內之姻親，或上訴人為
法人、中央或地方機關時，其所屬專任人員具有律師資格並經法
院認為適當者，亦得為第三審訴訟代理人。
